【裁判字號】    92,上易,1344
【裁判日期】    920701
【裁判案由】    竊盜等
【裁判全文】
台灣高等法院刑事判決  九十二年度上易字第一三四四號
    上  訴  人  台灣台北地方法院檢察署檢察官
    被      告  乙○○
右上訴人因被告竊盜等案件，不服台灣台北地方法院九十一年度易字第一０六六號，
中華民國九十二年四月二十二日第一審判決（聲請簡易判決處刑案號：台灣台北地方
法院檢察署九十一年度偵字第九八一０號），本院判決如左：
    主  文
上訴駁回。
    理  由
一、本件公訴意旨略以：被告乙○○基於意圖為自己不法之所有之概括犯意，先後於
    附表編號一至五所示時間，利用代收告訴人甲○○之信件時，取得告訴人所有華
    僑商業銀行（下稱華僑銀行）ＪＣＢ信用卡（卡號：000000000000
    0000號）之預借現金密碼，持告訴人之上開信用卡，冒用告訴人之名義，在
    附表編號一至五所示地點，連續五次以該信用卡及所知密碼操作前開地點所設之
    自動付款機，而以此不正方法依序取得如附表編號一至五所示信用卡預借現金金
    額；被告並意圖為自己不法之所有，於民國（下同）九十一年一月二十三日某時
    ，徒手竊取告訴人所持有、置放在臺北市○○路○段三四巷二八弄五號九樓告訴
    人住處之借據一紙、萬泰商業銀行信用卡簽帳單一紙、匯通銀行信用卡簽帳單一
    紙。因認被告係犯刑法第三百三十九條之二第一項之詐欺罪嫌、第三百二十條第
    一項之竊盜罪嫌云云。
二、按犯罪事實應依證據認定之，無證據不得推定其犯罪事實。又不能證明被告犯罪
    者，應諭知無罪之判決，刑事訴訟法第一百五十四條、第三百零一條第一項分別
    定有明文。再認定犯罪事實所憑之證據，雖不以直接證據為限，間接證據亦包括
    在內；然而無論直接或間接證據，其為訴訟上之證明，須於通常一般之人不致有
    所懷疑，而得確信其為真實之程度者，始得據為有罪之認定，倘其證明尚未達到
    此一程度，而有合理之懷疑存在，致使無從形成有罪之確信，根據「罪證有疑，
    利於被告」之證據法則，即不得遽為不利被告之認定，有最高法院七十六年度台
    上字第四九八六號判例可稽。另被害人所述被害情形如無瑕疵可指，而就其他方
    面調查又與事實相符，其供述始足據為判決之基礎；且告訴人之告訴，係以使被
    告受刑事訴追為目的，是其陳述是否與事實相符，仍應調查其他證據以資審認，
    亦有最高法院三十二年上字第六五七號、五十二年台上字第一三００號判例足資
    參照。
三、公訴意旨認被告乙○○涉有刑法第三百三十九條之二第一項之詐欺罪嫌及第三百
    二十條第一項之竊盜犯嫌，無非係以告訴人警詢、偵查中之指述，及華僑銀行信
    用卡帳單、預借現金明細、西門巴黎大廈管理員信件領取登記簿、簽帳單二紙為
    憑。
四、經訊據被告乙○○固不否認曾拿告訴人所有之華僑銀行ＪＣＢ信用卡預借現金之
    事實，然堅詞否認有公訴意旨所指之詐欺及竊盜犯行，辯稱：上開信用卡預借現
    金係經過告訴人許可，且其並未竊取所謂借據，而萬泰商業銀行信用卡之簽帳單
    及匯通銀行信用卡之簽帳單係告訴人交給伊等語。
五、經查：
（一）告訴人原居住位於台北市○○路○段三十四巷二十八弄五號九樓懷生國宅之住
      處，係被告向台北市政府所承租，由告訴人任連帶保證人，有租賃契約書與公
      證書影本在卷可稽（見偵查卷第六四頁、六五頁），該住處鑰匙僅告訴人及被
      告各持有一副，並經告訴人與被告分別陳明（見原審卷第二七、四十頁），而
      告訴人之信件，包括向銀行之申請信用卡、消費帳單等均寄往被告位在台北市
      ○○○路一段七十一號十樓之二十三之住處，亦據告訴人與被告敘明相符（見
      原審卷第二七、四一、九七頁），顯見告訴人對被告異常信賴，其等關係應非
      止於告訴人所稱之普通朋友關係而已；再告訴人與被告間素有金錢借貸，被告
      在台北銀行之帳戶也曾遭告訴人分別匯出新台幣（下同）十萬元、四萬九千九
      百五十六元之金錢，此有告訴人所提之被告借款明細表及被告提出之存摺對帳
      單影本各一紙附卷足參，並為告訴人所是認。由上情以觀，被告辯稱伊與告訴
      人當時為男女朋友關係，常有資金往來，伊取得提款卡及密碼，是經告訴人之
      同意後，才預借現金周轉等情，信而有徵，並非無據。
（二）告訴人早於九十年十一月間因華僑銀行通知繳交利息，即知有人刷用其信用卡
      一節，已經告訴人自陳在卷（見原審卷第九八頁），告訴人雖復稱其於九十年
      十一月下旬，即去電要求銀行停止預借現金功能云云（見原審卷第九九頁），
      然經原審去函華僑銀行信用卡服務部查詢，據該銀行信用卡服務部以九十二年
      一月二十一日九二僑銀信卡字第００二０號函覆表示，告訴人乃遲至九十一年
      一月二十九日，始去電華僑銀行信用卡服務部，反應信用卡帳款與朋友有爭議
      而要求先行停用（見原審卷第一一六頁）；而本院再次向華僑銀行信用卡服務
      部函詢結果，亦顯示告訴人係至九十一年一月二十九日凌晨四時十八分許，始
      去電銀行停用信用卡預借現金功能，有該銀行信用卡服務部九十二年五月二十
      七日九二僑銀信卡字第一一０號簡便行文表足憑（見本院卷第十二頁）。然告
      訴人獲悉信用卡遭冒用預借現金之後，在其去電銀行停用以前，被告尚在九十
      年十二月四日有如附表編號三至五號所示之三次預借現金成功之紀錄，有華僑
      銀行信用卡帳單、預借現金明細存卷可按。衡諸一般人獲悉信用卡遭盜用後，
      均唯恐短期內繼續受害，或為防杜銀行認定帳款責任之爭議，多會儘速通知發
      卡銀行停用，以免蒙受鉅額損失之常情，告訴人在知情後竟聽任其信用卡續遭
      被告冒用，致損失仍再擴大，實與常情難認無違。即此，告訴人指稱其信用卡
      於九十年十一月間即遭人冒用盜刷云云，並非無疑。再告訴人固指稱取得該遭
      冒用之信用卡後，並未拿到密碼，該密碼乃由被告私自截留告訴人之信件取得
      云云；然告訴人既自陳有信用卡多張，足見其對信用卡核發、使用之流程應甚
      熟稔，焉有不知所指稱遭冒用之信用卡尚有密碼，而聽任被告截留之理。凡此
      ，已足徵告訴人之指訴有重大瑕疵。況依上開之信用卡帳單、預借現金明細顯
      示，被告在九十年十月二日到十二月四日長達二個月之時間內，僅使用該信用
      卡預借現金五次，每次所得金額均僅二萬元，且中間在九十年十一月整月份內
      皆無預借現金之紀錄，如被告真屬盜用告訴人之信用卡預借現金，何以不趁未
      被查獲之際，儘量頻繁盜用消費並預借現金，以求取犯罪所得之極大化？然查
      被告僅使用該卡預借五次現金，每次均僅預借二萬元，已如前述，此與常情亦
      相悖離，反得證明被告辯稱密碼及信用卡均告訴人所交付用以預借現金，並非
      無憑。至公訴人引據之華僑銀行信用卡帳單、預借現金明細、西門巴黎大廈管
      理員信件領取登記簿等，僅得證明被告確持上開信用卡預借現金，但尚不足以
      證明被告未經告訴人同意竊取信用卡預借現金之犯行。
（三）被告從事販賣旅遊卡之工作，常由告訴人提供信用卡供被告使用，用以支付繳
      回公司之販售款，而後再由被告交付支票或現金給告訴人，此據告訴人指訴甚
      詳，復為被告所是認。是該信用卡簽帳單刷卡人收執聯究由何人保管已有疑問
      ？況告訴人於警詢中指訴不知被告為何偷走該二張信用卡簽帳單（見偵查卷第
      三頁反面警詢筆錄），於偵查中則指稱被告有其住處之鑰匙，因此斷定簽帳單
      收據聯是伊拿走云云（見偵查卷二八頁）；然其於原審訊問時，又指訴係被告
      打我後將簽帳單以暴力取走（見原審卷第一三四、一三五頁），復在本院提出
      聲明暨舉證之書狀具體指明被告以暴力取走簽帳單收據，有告訴人所提前開書
      狀在卷可按（見本院卷第二四、二五頁）；其前後指訴不一，何者為真？更令
      人生疑。且查信用卡之消費簽帳單，其性質無乃係作為消費之憑據，簽帳單本
      身並無任何經濟上之價值，被告斷無甘冒觸犯法典之危險偷竊告訴人所有之該
      簽帳單之可能。是公訴意旨憑告訴人之指訴即遽認被告涉有竊盜信用卡簽帳單
      之犯行，尚嫌速斷。又告訴人指訴借據遭被告竊取一節，為被告所堅決否認，
      且告訴人所失竊者究係何張借據？目前已難查證，且縱然告訴人所述借據遭竊
      為真，亦未有人目睹被告竊取，實難單憑被告有其住處之鑰匙，即率認被告竊
      取借據。
六、基於以上所述，被告所涉上開竊盜等犯行，尚屬無從證明。至檢察官上訴意旨又
    以：被告辯稱經告訴人許可使用信用卡之情，與告訴人所述不符，被告復未釋明
    何時如何徵得許可，衡諸信用卡屬個人重要財物，被告所辯有違常情；原審認定
    告訴人遲至九十一年一月二十九日始去電銀行要求停止使用，然告訴人於原審法
    院訊問時，已稱九十年十一月下旬打電話辦理停止使用，而原審認定所憑，乃附
    於偵查卷之華僑銀行信用卡服務部提供之告訴人信用卡使用紀錄表，尚難認定告
    訴人係遲至九十一年一月二十九日始去電銀行反映帳款爭議，況告訴人縱未及時
    處理信用卡遺失，亦不足據以推斷告訴人係同意被告使用。再被告與告訴人平日
    資金往來固屬頻繁，惟不能據以認定被告使用信用卡係徵得告訴人同意，而認被
    告仍涉有前開詐欺及竊盜罪嫌云云。惟查原審認定告訴人遲至九十一年一月二十
    九日始去電銀行反映帳款爭議，乃經原審去函華僑銀行信用卡服務部查詢，由該
    銀行信用卡服務部回函說明為據，已敘明在前，上訴意旨認原審憑證乃偵查卷附
    之告訴人信用卡使用紀錄表，已有所誤；況本院再次函詢華僑銀行之結果，亦顯
    示告訴人係至上揭時日才去電要求停用信用卡，亦已詳述如前，則告訴人之指訴
    既有前開與常情不符之重大瑕疵，自不能以告訴人所述與被告辯稱不符，即遽為
    被告不利之認定；再衡諸告訴人與被告交往及金錢往來之事證，足認被告所辯係
    取得告訴人同意才使用信用卡預借現金之情節，並非無據。凡此得知檢察官所認
    被告犯罪之事實，已有合理之懷疑云云，並非屬實；此外，復查無其他積極證據
    足認被告確有竊盜或詐欺等犯行，揆諸前揭說明，本即應為被告無罪之諭知。綜
    上，原審法院諭知被告無罪之判決，於法自無違誤，檢察官猶執前詞上訴指摘原
    判決不當，為無理由，應予駁回。
七、據上論結，應依刑事訴訟法第三百六十八條，判決如主文。
本案經檢察官沈世箴到庭執行職務。
中      華      民      國    九十二    年      七      月      一      日
                              臺灣高等法院刑事第九庭
                                  審判長法  官  李  文  成
                                        法  官  官  有  明
                                        法  官  周  盈  文
右正本證明與原本無異。
不得上訴。
                                        書記官  余  姿  慧
中      華      民      國    九十二    年      七      月      一      日
附表：
┌──┬─────────┬───────────┬──────────┐
│編號│  時         間   │   地            點   │   金額（新台幣）   │
├──┼─────────┼───────────┼──────────┤
│一  │九十年十月二日    │台北市○○○路○段三六│二萬元              │
│    │                  │號                    │                    │
├──┼─────────┼───────────┼──────────┤
│二  │九十年十月二十五日│台北縣板橋市○○○路一│二萬元              │
│    │                  │段五五號              │                    │
├──┼─────────┼───────────┼──────────┤
│三  │九十年十二月四日  │台北市○○○路○段三六│二萬元              │
│    │                  │號                    │                    │
├──┼─────────┼───────────┼──────────┤
│四  │同右              │同右                  │同右                │
├──┼─────────┼───────────┼──────────┤
│五  │同右              │同右                  │一萬元              │
└──┴─────────┴───────────┴──────────┘


司法院資訊處製作；財團法人民間司法改革基金會備份。
